【裁判字號】    95,勞訴,14
【裁判日期】    950915
【裁判案由】    確認僱傭關係存在等
【裁判全文】
臺灣士林地方法院民事判決              95年度勞訴字第14號
原      告  乙○○
                        樓
訴訟代理人  苗怡凡律師
            郭瑋萍律師
被      告  私立淡江高級中學
法定代理人  甲○○
訴訟代理人  劉鈞男律師
上列當事人間確認僱傭關係存在等事件，本院於中華民國95年8
月17日言詞辯論終結，判決如下：
    主  文
一確認兩造之聘任關係存在。
二被告應給付原告新台幣拾柒萬零捌佰壹拾陸元，及自民國九
  十五年八月一日起至清償日止，按年息百分之五計算之利息；
  被告並應自民國九十五年八月一日起至民國一百零六年七月三
  十一日止，按月給付原告新台幣肆萬伍仟陸佰伍拾捌元，及各
  自次月一日起至清償日止，按年息百分之五計算之利息。
三原告其餘之訴駁回。
四訴訟費用由被告負擔。
五本判決第二項於原告以新台幣貳佰壹拾萬貳仟伍佰伍拾柒元
  為被告供擔保後，得假執行。但被告如以新台幣陸佰拾玖萬
  柒仟陸佰柒拾貳元為原告預供擔保，得免為假執行。
六原告其餘假執行之聲請駁回。
    事實及理由
甲、程序方面：
    按「訴狀送達後，原告不得將原訴變更或追加他訴，但有下
    列情形之一者，不在此限：二請求之基礎事實同一者。三擴
    張或減縮應受判決事項之聲明者。」，民事訴訟法第255 條
    第1 項第2 款、第3 款分別定有明文。查本件原告起訴時係
    請求：(一)確認兩造間之僱傭關係存在。(二)被告應給付原告新
    台幣（下同）650,000 元及自起訴狀繕本送達翌日起至清償
    日止，按年息百分之五計算之利息；被告並應95年3 月起，
    按月給付原告50,000元，及自未給付日至清償日止，按年息
    百分之五計算之利息。(三)願供擔保請准宣告假執行。原告嗣
    於95年5 月19日具狀將聲明第2 項請求之金額改為680,016
    元及按月請求54,288元。復於同月24日之庭訊中將聲明第1
    項變更為確認兩造間之聘任關係存在。末於同年7 月7 日及
    8 月17日再將聲明第2 項變更為請求被告應給付原告377,89
    6 元，及自95年8 月1 日起至清償日止，按年息百分之五計
    算之利息；被告並應自95年8 月1 日起至106 年7 月31日止
    ，按月給付原告45,658元，及各自次月一日起至清償日止，
    按年息百分之五計算之利息。核其變更均是基於主張被告不
    續聘決定不合法之同一基礎事實，所為亦屬減縮應受判決事
    項之聲明，揆諸前開法條規定，自應予准許。
乙、實體方面：
一、原告起訴主張：原告自89年起受聘於被告私立淡江高級中學
    擔任理化科之專任教師，於94年7 月31日聘任期滿後，未接
    獲被告續聘之聘書，卻於94年9 月接獲被告於94年8 月30日
    之通知書函，表示被告組成之教師評審委員會已於94年8 月
    17日決議對原告不予續聘，嗣經原告向教育部中央教師申訴
    評議委員會提出申訴，該委員會已於94年11月28日作出原告
    申訴有理由，原措施（即上開不予續聘）不予維持之決定，
    被告自應依法繼續聘任原告。原告已於94年12月12日寄發存
    證信函要求被告補發聘書及自94年8 月1 日起按月給付積欠
    之薪資，被告仍置之不理。原告自得依兩造之聘任關係請求
    被告給付自94年8 月1 日起至95年7 月31日止之薪資（以原
    告獲續聘得請求之每月薪資45,658元計算12個月，扣除原告
    未獲被告續聘後，前往台北市私立喬治高級工商職業學校任
    教所獲得之94年度薪資所得177,080 元），以及請求被告自
    95年8 月1 日起至106 年7 月31日止，按月給付原告薪資45
    ,658 元 ，及遲延利息等語。並聲明：
  (一)確認兩造間之聘任關係存在。
  (二)被告應給付原告377,896 元，及自95年8 月1 日起至清償日
    止，按年息百分之五計算之利息；被告並應自95年8 月1 日
    起至106 年7 月31日止，按月給付原告45,658元，及各自次
    月一日起至清償日止，按年息百分之五計算之利息。
  (三)願供擔保，請准宣告假執行。
二、被告則以：原告擔任專任教師因教學不力，教學行為失當，
    損害學生學習權益及授課開黃腔、講黃色笑話，影響他人人
    格尊嚴、學習或表現等情事，業經被告組成之教師評審委員
    會於94年8 月17日全體通過決議94學年度不予續聘，以及於
    95年6 月16日再決議不予續聘，被告自無給付原告薪資之義
    務。縱使法院判決應繼續聘任，被告也不願再聘任原告等語
    。並聲明：
  (一)駁回原告之訴及假執行之聲請。
  (二)如受不利之判決，願供擔保請准宣告免為假執行。
三、兩造不爭執之事實：
  (一)原告自89年起受聘於被告擔任理化科之專任教師，詎原告於
    94年9 月接獲被告於94年8 月30日之通知書函，表示被告教
    師評審委員會已於94年8 月17日決議對原告不予續聘，嗣經
    原告向教育部中央教師申訴評議委員會提出申訴，該委員會
    於94年11月28日作出原告申訴有理由，原措施不予維持之決
    定。
  (二)如兩造之聘任關係繼續存在，被告尚未給付原告自94年8 月
    1 日起之薪資，原告得請求之每月薪資以390 薪級計算為45
    ,658 元 （本俸32,425元加上學術研究費16,940元，扣除退
    輔基金自繳金額2,379 元、公保自付金額787 元、健保每口
    負擔金額541 元）。被告每月應發放薪資係在當月20日發放
    （見被告94年7 月20日人員薪資明細、95年8 月17日之言詞
    辯論筆錄第2 頁、第3 頁）。
  (三)原告未獲被告續聘後，前往台北市私立喬治高級工商職業學
    校任教之94年度薪資所得為177,080 元（原證19之扣繳憑單
    ）。
四、經協議簡化兩造之爭點（見95年5 月24日之言詞辯論筆錄第
    4 頁）：被告對原告不予續聘之決議，教育部中央教師申訴
    評議委員會作出不予維持之決定，則兩造之聘任關係是否繼
    續存在？
五、得心證之理由：
  (一)按教師聘任後，如教師之行為不檢有損師道，經有關機關查
    證屬實者或是教學不力或不能勝任工作，有具體事實或違反
    聘約情節重大者，得經教師評審委員會委員三分之二以上出
    席及出席委員半數以上之決議不予續聘。教師法第14條第1
    項第6 款、第8 款及第2 項固有明文規定，惟同法第14條之
    1 另規定：「學校教師評審委員會依第14條規定作成教師解
    聘、停聘或不續聘之決議後，學校應自決議作成之日起10日
    內報請主管教育行政機關核准，並同時以書面附理由通知當
    事人。」、「教師解聘、停聘或不續聘案於主管教育行政機
    關核准前，其聘約期限屆滿者，學校應予暫時繼續聘任。」
    ，上開規定適用於已立案之私立學校編制內，按月支給待遇
    ，並依法取得教師資格之專任教師，同法第3 條亦有明文規
    定。查原告為適用上開教師法之專任教師，聘期於94年7 月
    31日屆滿，雖被告辯稱原告於任職期間有教學不力，教學行
    為失當，損害學生學習權益及授課開黃腔、講黃色笑話，影
    響他人人格尊嚴、學習或表現等情事，經被告組成之教師評
    審委員會於94年8 月17日全體通過決議94學年度不予續聘，
    以及於95年6 月16 日 再決議不予續聘，被告無給付原告薪
    資之義務云云。然查，被告既自承組成之教師評審委員會所
    為不予續聘之二次決議，均經教育部中央教師申訴評議委員
    會作出不予維持之決定（見原證5 之教育部中央教師申訴評
    議委員會第7屆 第37次會議決議之申訴評議書及被告庭呈之
    教育部中部辦公室95年8 月1 日函），則上開不予續聘之決
    議，自均不生不予續聘之效力，被告仍應依上開14條之1 第
    2 項規定，予以暫時繼續聘任，其聘期應自94年8 月1 日起
    至新的不續聘決議經教育部核准送達被告之日或原告自願離
    校之日止，縱令被告主觀上不願再聘任原告，亦不影響兩造
    之聘任關係應繼續存在。
  (二)次按有預為請求之必要者，得提起將來給付之訴。民事訴訟
    法第246 條定有明文。查兩造之聘任關係既應自94年8 月1
    日起至新的不續聘決議經教育部核准送達被告之日或原告自
    願離校之日止繼續存在，而兩造均不爭執如聘任關係繼續存
    在，被告應給付原告之每月薪資為45,658元，並應於當月20
    日給付，則被告自應於94年8 月1 日起按月於當月20日給付
    每月之薪資，被告至本件言詞辯論之日止，仍拒絕給付原告
    薪資，自無理由。因此，原告請求被告給付自94年8 月1 日
    起至95年7 月31日已屆履行期之薪資547,896 元（每月薪資
    乘以12個月即4565 8*12） ，扣除原告未獲被告續聘後，前
    往台北市私立喬治高級工商職業學校任教所獲得之94年度薪
    資所得177,080 元後之金額370,816 元（000000-000000）
    及自95年8 月1 日起至清償日止，按年息百分之五計算之利
    息；以及請求被告自95年8 月1 日起至原告可退休之106 年
    7 月31日止，按月給付原告尚未屆履行期之薪資45,658元及
    各自次月一日起至清償日止，按年息百分之五計算之利息，
    即屬有據。
六、綜上所述，原告請求確認兩造間之聘任關係存在，以及依聘
    任關係之約定，請求被告給付370,816 元及自95年8 月1 日
    起至清償日止，按年息百分之五計算之利息；以及自95年8
    月1 日起至原告可退休之106 年7 月31日止，按月給付原告
    45,658元及各自次月一日起至清償日止，按年息百分之五計
    算之利息，均為有理由，應予准許。原告逾此部分之請求，
    為無理由，應予駁回。
七、兩造均陳明願供擔保聲請宣告假執行或免為假執行，關於原
    告勝訴之主文第2 項，經核均與規定相符，爰分別酌定如主
    文第5 項所示之擔保金額准許之。至原告敗訴部分，其假執
    行之聲請已失所附麗，應予駁回。
八、本件事證已臻明確，兩造其餘主張陳述及所提之證據，均毋
    庸再予審酌，附此敘明。
九、據上論結，本件原告之訴為一部有理由，一部無理由，依民
    事訴訟法第79條、第390 條第2 項、第392 條第2 項，判決
    如主文。
中    華    民    國    95    年    9     月    15    日
                  民事第二庭  法  官  林政佑
以上正本證明與原本無異。
如對本判決上訴須於判決送達後20日內向本院提出上訴狀。
中    華    民    國    95    年    9     月    21    日
                              書記官  楊錫芬


司法院資訊處製作；財團法人民間司法改革基金會備份。
